【裁判字號】    91,訴,957
【裁判日期】    920722
【裁判案由】    損害賠償
【裁判全文】
臺灣新竹地方法院民事判決  九十一年訴字第九五七號
    原      告  丙○○
    原      告  甲○○
    被      告  乙○○
右當事人間損害賠償事件，經原告提起附帶民事訴訟，由本院刑事庭裁定移送，本院
判決如左：
    主      文
被告應給付原告丙○○新台幣肆拾肆萬貳仟伍佰肆拾玖元，及自民國九十一年七月二
十七日起至清償日止，按年息百分之五計算之利息。
被告應給付原告甲○○新台幣陸萬肆仟元，及自民國九十一年七月二十七日起至清償
日止按年息百分之五計算之利息。
原告其餘之訴駁回。
訴訟費用由被告負擔三分之一；餘由原告負擔。
本判決第一項於原告丙○○以新台幣壹拾伍萬元供擔保後，得假執行。
本判決第二項於原告甲○○以新台幣貳萬貳仟元供擔保後，得假執行。
原告其餘假執行之聲請駁回。
    事    實
甲、原告方面：
一、聲明：
（一）被告應給付原告丙○○新台幣（下同）六十五萬三千一百八十六元及自起訴狀
      繕本送達被告翌日即民國九十一年七月二十七日起至清償日止按年息百分之五
      計算之利息。
（二）被告應給付原告甲○○八萬元及自起訴狀繕本送達被告翌日即九十一年七月二
      十七日起至清償日止按年息百分之五計算之利息。
（三）願供擔保請准宣告假執行。
二、陳述：
（一）原告主張被告乙○○於民國九十一年二月十三日凌晨時分，在新竹縣竹北市某
      家ＰＵＢ店內飲用高梁酒後，己達不能安全駕駛動力交通工具之狀態，竟於同
      日清晨五時十分許，駕駛車號ＧＷ─九八八二號自小貨車返家，被告沿新竹縣
      湖口鄉○○路○段由新埔往湖口方向直行，至勝利路二段一四二號前，當地速
      限依標誌為時速四十公里，且係劃有分向限制線之雙向二車道路段，原應注意
      飲用酒類或其他類似物後其吐氣所含酒精濃度超過每公升零點二五毫克者，不
      得駕車，且行車速度，應依標誌或標線之規定，又汽車在雙向二車道行駛時，
      在劃有分向限制線之路段，不得駛入來車之車道內，且依當時情形，天候晴、
      路面乾燥、無障礙物、無缺陷、視距良好，並無不能注意之情形，詎其竟疏未
      注意，於飲用酒類後，猶以時速五十至六十公里之速度超速，且跨越中央雙黃
      線而駛入對向來車之車道內，適原告甲○○駕駛原告丙○○所有之車號ＭＬ─
      八六○八號自小客車搭載原告丙○○，在對向車道行駛，被告見狀雖駛回原車
      道，二車仍發生對撞，致原告甲○○受有左側鎖骨骨折之傷害，原告丙○○則
      受有頭部外傷合併多處顏面骨折（包括額骨、兩側上頦骨、鼻骨、鄂骨）及低
      血鈉等傷害，警方據報趕至現場處理車禍，並測得被告呼氣中酒精濃度高達每
      公升零點七毫克等情，業經本院以九十一年度交易字第八二號刑事判決確定在
      案，是被告自應負過失責任。再依照當時車道外側有停放汽車情況，原告甲○
      ○遇此突發車禍事故時，只能駕車往車道內側閃避，是以原告甲○○就上開車
      禍事件與有過失，惟至多只需負擔二成之過失責任。
（二）原告丙○○因被告前開肇事行為而受傷，自得向被告請求所受之損害，而原告
      丙○○所受損害之項目計有：
      １、醫療費部分：原告丙○○因本件車禍受有頭部外傷合併多處顏面骨折（包
          括額骨、兩側上頦骨、鼻骨、鄂骨）及低血鈉等傷害，其前往美日牙醫診
          所進行矯正、修復牙齒手術，費用為十一萬元，已據中央產物保險公司理
          賠其中五萬四千八百一十四元，仍受有損害五萬五千一百八十六元（計算
          式為000000-00000=55186）。
      ２、看護費部分：原告丙○○因車禍骨折，其自九十一年二月十三日起至九十
          一年三月二日止，及自九十一年三月九日起至九十一年三月十八日止，均
          住院治療，暨其出院後一個月皆需他人照護日常生活，是原告丙○○在上
          開五十八日內之日常起居飲食、行動均仰賴原告甲○○之扶持、照顧，依
          每日看護費用為二千元計算，共計受有看護費之損失十一萬六千元（計算
          式為2000x58=104000）。
      ３、不能工作所致損失部分：原告夫妻平日承租店面經營早餐生意，原告葉美
          玲平均日收入為一千五百元，惟原告丙○○自發生本件車禍後，加計上開
          住院期間、看護期間及約一個月之恢復期間，共八十八日無法工作，計損
          失十三萬二千元（1500x88=132000）。
      ４、慰撫金部分：原告丙○○因本件車禍受有美玲則受有頭部外傷合併多處顏
          面骨折（包括額骨、兩側上頦骨、鼻骨、鄂骨）及低血鈉等傷害，傷及顏
          面造成精神上痛苦，應由被告給付精神慰撫金三十五萬元。
    ５、綜上各項，原告丙○○因本件車禍所受之損害，合計六十五萬三千一百八十
        六元（55186+116000+132000+350000=653186），原告丙○○自得依民法第
        一百八十四條第一項前段、第一百九十三條第一項、第一百九十五條之規定
        向被告請求等情。
（三）原告甲○○因被告前開肇事行為而受傷，自得向被告請求所受之損害，而原告
      甲○○因本件車禍受有左側鎖骨骨折之傷害，應由被告給付精神慰撫金八萬元
      。原告甲○○自得依民法第一百八十四條第一項前段、第一百九十五條之規定
      向被告請求等情。
三、證據：提出牌照稅繳款書、燃料稅繳款書、汽（機）車各項異動登記書、中央產
    物保險公司車險領款人賠款金額明細表二份、醫療費用計算明細表、保險證、救
    護車收費明細表、醫療收據二十一紙等件為證。
乙、被告方面：
一、聲明：
（一）原告之訴及假執行聲請均駁回。
二、陳述：
（一）否認行駛對向車道外，對於原告主張之車禍事實及刑事判決認定之過失傷害事
      實，均不予爭執。惟被告至多只需負擔六成之過失責任。
（二）同意給付原告丙○○所請求之牙齒矯正、修復醫療費五萬五千一百八十六元。
（三）同意給付原告丙○○所請求之看護費用十一萬六千元。
（四）同意原告丙○○所請求之不能工作損失八十八日、以每日一千五百元計算，計
      為十三萬二千元。
（五）原告丙○○所主張精神慰撫金過高，以二十萬元為上限，始為合理。
（六）原告甲○○本身既已自認與有過失，不可向被告請求精神慰撫金。
丙、本院依職權調取本院九十○年度交易字第八二號刑事案卷全卷及向長庚紀念醫院
    函詢原告不能工作之期間事項；暨函詢中央產物保險公司因本件車禍事故而理賠
    原告之項目及金額等事項。
    理    由
甲、程序方面：
    按訴狀送達後，原告不得將原訴變更或追加他訴，但減縮應受判決事項之聲明者
    ，不在此限，民事訴訟法第二百五十五條第一項第三款定有明文。經查原告起訴
    請求被告應給付原告一百五十萬四千零六十八元，及自九十一年二月十三日起至
    清償日止按年息百分之五計算之利息，嗣於訴訟進行中，變更請求被告應給付原
    告丙○○六十五萬三千一百八十六元及自起訴狀繕本送達被告翌日即民國九十一
    年七月二十七日起至清償日止按年息百分之五計算之利息；應給付原告甲○○八
    萬元及自起訴狀繕本送達被告翌日即九十一年七月二十七日起至清償日止按年息
    百分之五計算之利息，核屬減縮應受判決事項之聲明，徵諸上開規定，於法相合
    ，應予准許。
乙、得心證理由：
一、原告主張被告於九十一年二月十三日凌晨時分，在新竹縣竹北市某家ＰＵＢ店內
    飲用高梁酒後，其呼氣中酒精濃度高達每公升零點七毫克，己達不能安全駕駛動
    力交通工具之狀態，竟於同日清晨五時十分許，駕駛車牌號碼ＧＷ─九八八二號
    自小貨車返家，被告沿新竹縣湖口鄉○○路○段由新埔往湖口方向直行，至勝利
    路二段一四二號前，當地速限依標誌為時速四十公里，且係劃有分向限制線之雙
    向二車道路段，原應注意飲用酒類或其他類似物後其吐氣所含酒精濃度超過每公
    升零點二五毫克者，不得駕車，且行車速度，應依標誌或標線之規定，又汽車在
    雙向二車道行駛時，在劃有分向限制線之路段，不得駛入來車之車道內，又依當
    時情形，天候晴、路面乾燥、無障礙物、無缺陷、視距良好，並無不能注意之情
    形，詎其竟疏未注意，於飲用酒類後，猶以時速五十至六十公里之速度超速，且
    跨越中央雙黃線而駛入對向來車之車道內，適原告甲○○駕駛原告丙○○所有車
    號ＭＬ─八六０八號自小客車搭載原告丙○○，在對向車道行駛，被告見狀雖駛
    回原車道，二車仍發生對撞，致原告甲○○受有左側鎖骨骨折之傷害，原告丙○
    ○則受有頭部外傷合併多處顏面骨折（包括額骨、兩側上頦骨、鼻骨、鄂骨）及
    低血鈉等傷害，業據其提出醫療費用收據二十一份為證，復經本院調取本院刑事
    庭九十一年度交易字第八二號審理卷（含台灣新竹地方法院檢察署九十一年度偵
    字第九三四號偵查卷）查核屬實，並為被告所不爭執，自堪信原告之此部分之主
    張為真實。
二、按行車速度，應依標誌或標線之規定；汽車在雙向二車道行駛時，在劃有分向限
    制線之路段，不得駛入來車之車道內；汽車駕駛人飲用酒類或其他類似物後其吐
    氣所含酒精濃度超過每公升○‧二五毫克或血液中酒精濃度超過百分之○‧○五
    以上者，不得駕車，道路交通安全規則第九十三條第一項第一款、第九十七條第
    二款、第一百十四條第二款分別定有明文。查本件車禍發生時，係天晴、路面乾
    燥無缺陷、道路無障礙物、視距良好等情，此為兩造於刑事偵審中所不爭執，並
    有道路交通事故調查報告表附於前開刑事審理卷可參，足認被告並無不能注意之
    情事，被告駕車行經上開地點時，因酒後不能安全駕駛交通工具，再因超速、跨
    越分向限制線行駛，而駛入對向車道內，在駛回原順向車道途中，與閃避不當之
    原告甲○○發生撞擊，致原告二人受傷，是被告對於本件車禍之發生自有過失，
    此經本院刑事庭將全案送經台灣省車輛行車事故覆議鑑定委員會鑑定結果，亦為
    相同之認定，有台灣省車輛行車事故覆議鑑定委員會於九十一年九月十六日出具
    之府覆議字第九一一八七○號函文一份附於刑事卷宗可證。又本件原告甲○○因
    本件車禍而受有左側鎖骨骨折之傷害、原告丙○○則因本件車禍而受有頭部外傷
    合併多處顏面骨折（包括額骨、兩側上頦骨、鼻骨、鄂骨）及低血鈉等傷害，亦
    有東元綜合醫院於九十一年二月十五日出具之診斷證明書、長庚紀念醫院於九十
    一年三月二日出具之診斷證明書各一件附卷足稽，是被告之前開過失行為與原告
    所受傷害之結果間，亦有相當因果關係，從而原告主張被告之行為業已構成侵權
    行為，應負損害賠償責任，堪信為真實。
三、按因故意或過失不法侵害他人之權利者，負損害賠償責任；又不法侵害他人之身
    體或健康者，對於被害人因此喪失或減少勞動能力或增加生活上之需要時，應負
    損害賠償責任；另不法侵害他人之身體或健康者，被害人雖非財產上之損害，亦
    得請求賠償相當之金額，民法第一百八十四條第一項前段、第一百九十三條第一
    項、第一百九十五條第一項前段分別定有明文。又按汽車、機車或其他非依軌道
    行駛之動力車輛，在使用中加損害於他人者，駕駛人應賠償因此所生之損害，此
    觀民法第一百九十一條之一前段規定意旨亦明。查被告就本件車禍事故之發生既
    有過失，而應負侵權行為損害賠償責任，已於前述，則原告依據前開規定，請求
    被告賠償其所受之損害，自屬有據。茲就原告請求之各項損害及金額是否允當，
    分別審核論述如后：
（一）醫療費部分：原告丙○○主張因本件車禍受有頭部外傷合併多處顏面骨折（包
      括額骨、兩側上頦骨、鼻骨、鄂骨）及低血鈉等傷害，其前往美日牙醫診所進
      行矯正、修復牙齒手術，費用為十一萬元，已據中央產物保險公司理賠其中五
      萬四千八百一十四元，尚有損害五萬五千一百八十六元之情，業據其提出每日
      牙醫診所估價單一紙、收據二紙為證，經核相符，並經本院依職權向中央產物
      保險公司查詢該公司業已理賠原告丙○○牙齒醫療費五萬四千八百一十四元之
      情屬實，且為被告所不爭執，是認原告丙○○此部分之請求，應予准許。
（二）增加生活之需要即相當看護費之損害：原告丙○○主張其因本件車禍受傷，而
      由其配偶即原告甲○○看護，請求自九十一年二月十三日起至九十一年三月二
      日止、自九十一年三月九日起至九十一年三月十八日止之住院期間，暨其出院
      後一個月仍需他人照護日常生活，以每日看護費用為二千元計算，請求五十八
      日共十一萬六千元之看護支出等語，亦為被告所不爭。且依本院向長庚紀念醫
      院函詢原告入院、出院期間生活作息需他人協助期間為何，經長庚紀念醫院函
      覆稱：原告丙○○自九十一年二月十三日起至九十一年三月二日止、自九十一
      年三月九日起至九十一年三月十八日止之入院治療期間，暨出院後約一個月之
      期間，皆應需他人照護日常生活等情，有該院於九十二年五月二十七日出具之
      （九二）長庚院法字第○五五六號函在卷可稽，而兩造對上開函覆內容均未加
      以爭執，是原告主張其主張看護期間為五十八日，應屬可採。另參以兩造所不
      爭執以每日二千元計算看護費用，是以原告丙○○主張其於五十八日期間所受
      看護費用之損害，合計為十一萬六千元（2000x58=116000），洵屬有據，應予
      准許。
（三）不能工作之損失部分：原告丙○○主張其因本件車禍事故，致其前後共八十八
      日無法經營早餐店生意，其平均每日收入為一千五百元，主張不能工作之損失
      為十三萬二千元等情，業據其提出麵包進貨明細表一份為佐，另參諸前開長庚
      紀念醫院函覆內容，原告丙○○於入院、出院一個月期間內尚須他人協助其日
      常生活作息，原告丙○○主張再予休養一個月期間始能外出經營早餐店生意之
      情，應屬可採，且被告對於原告丙○○主張之不能工作日數、每日收入數額均
      不予爭執，是以原告丙○○主張其於八十八日期間所受不能工作之損失，合計
      為十三萬二千元（1500x88=132000），亦屬有據，應予准許。
（四）精神慰撫金部分：原告丙○○、甲○○主張被告應各賠償精神慰撫金三十五萬
      元、八萬元等語，被告則以原告丙○○主張數額過高，被告甲○○對於車禍事
      件與有過失，不得請求精神慰撫金等語為辯。經查：原告丙○○因被告侵權行
      為受有頭部外傷合併多處顏面骨折（包括額骨、兩側上頦骨、鼻骨、鄂骨）及
      低血鈉等傷害，其受傷後多次前往醫院診治，其間因感染問題二度住院接受抗
      生素治療，且因傷及顏面、唇齒部位，需另進行矯正、修復牙齒手術，雖未發
      現其餘後遺症，惟已存留顏面疤痕，有前開長庚紀念醫院函文可憑，準此，原
      告丙○○因本件車禍之發生，所受之精神及身心上之痛苦，可謂沈重；而被告
      甲○○亦因被告侵權行為受有左側鎖骨骨折之傷害，其受傷後曾前往醫院診治
      ，雖未保留醫療收據致無從向被告請求醫療費用，然其因本件車禍致受傷，仍
      認受有精神及身心上之痛苦，是以，原告二人據以向被告請求賠償精神慰撫金
      ，自屬有據。本院審酌上情，及綜合審酌原告二人共同早餐店生意，受傷前平
      均月收入各為四、五萬元，原告二人名下各有約一、二萬元之投資三筆，原告
      甲○○名下尚有一九九六年份汽車一部；而被告任職於南港輪胎公司，月薪約
      二萬五千元，名下有本件肇事車輛一部等情，有本院依職權調閱兩造之財產資
      料、原告提出勞工保險資料表等件在卷足憑，暨審酌原告因本件車禍所受之傷
      害程度，被告肇事之情節等其他一切情狀，認原告丙○○請求被告賠償其精神
      慰撫金三十五萬元，核屬過高，應以酌減為二十五萬元為適當，逾此部分之請
      求，為無理由，應予駁回。而原告甲○○請求被告賠償其精神慰撫金八萬元，
      尚屬適當，應予准許。
（五）依上所述，原告丙○○所受損害數額為五十五萬三千一百八十六元（計算式為
      55186+116000+132000+250000=553186；原告甲○○所受損害數額為八萬元。
      惟按損害之發生或擴大，被害人與有過失者，法院得減輕賠償金額或免除之，
      民法第二百一十七條第一項定有明文。再按駕駛機車有過失致坐於後座之人被
      他人駕駛之車撞死者，後座之人係因藉駕駛人，進而擴大其活動範圍，駕駛人
      當之駕駛機車，應認係後座之人之使用人，應類推適用民法第二百二十四條規
      定依同法第二百十七條第一項規定，減輕賠償金額，亦有最高法院所著七十四
      年台上字第一一七○號判例可參。經查本件被告駕車行經前開地點，因酒後、
      超速駕車及跨越分向限制線行駛，而駛入對向車道內，在駛回原順向車道途中
      ，撞及原告之駕車致受傷，其固有過失，已如前述，惟依前開道路交通安全規
      則第九十七條第二款規定，原告甲○○駕駛原告丙○○所有之車號ＭＬ─八六
      ○八號自小客車時，亦不得駛入對向車道，查依本件車禍現場圖+所示，肇事
      地點為設有分向限制線路段，且查原告甲○○並無不能注意之情事，是其在設
      有分向限制線路段亦駛入來車道，而與有過失。復經本院比對被害人與被告之
      過失程度，認被告之過失責任較重，被害人之過失責任較輕，而於刑案審理時
      經將本件車禍送請臺灣省車輛行車事故覆議委員會鑑定結果，亦認為被告酒精
      濃度過量、超速駕駛自小客貨車，且跨越分向限制線後駛回原車道為肇事主因
      ，而原告甲○○跨越分向限制線行使不當為肇事次因，而同此認定之情，有該
      委員會之鑑定意見書附於前述之刑案卷內可憑。故本院斟酌右述兩造過失程度
      輕重之結果，認兩造就車禍之發生，被告應負百分之八十之過失責任，原告甲
      ○○應負百分之二十之過失責任。而原告丙○○乘坐原告甲○○所駕駛之車輛
      ，自係以原告甲○○為其使用人，徵諸上揭判例說明，即亦應依原告甲○○之
      過失程度減輕被告之賠償金額。因此被告對原告丙○○所負損害賠償金額應依
      比例減輕為四十四萬二千五百四十九元（553186x80%=442549，元以下四捨五
      入，以下同）；對原告甲○○所負損害賠償金額應依比例減輕為六萬四千元（
      80000x80%=64000）。
（六）從而，原告丙○○所得請求之金額，在四十四萬二千五百四十九元及該金額自
      起訴狀繕本送達翌日即九十一年七月二十七日起至清償日止，按年息百分之五
      計算之利息範圍內，而原告甲○○所得請求之金額，在六萬四千元及該金額自
      起訴狀繕本送達翌日即九十一年七月二十七日起至清償日止，按年息百分之五
      計算之利息範圍內，核屬有據，應予准許，逾此範圍，則無理由，應予以駁回
      。
四、就原告勝訴部分，原告陳明願供擔保，聲請宣告假執行，經核並無不合，爰酌相
    當之擔保金額准許之；至原告敗訴部分，其假執行之聲請已失所附麗，應予駁回
五、本件判決之基礎已臻明確，兩造其餘攻擊、防禦方法及舉證，經本院審酌後，均
    與判決結果無影響，爰不一一予以論列，附此敘明。
六、結論，本件原告之訴為一部有理由，一部無理由，依民事訴訟法第第七十九條但
    書、第八十五條第一項前段、第三百九十條第二項，判決如主文。
中      華      民      國    九十二    年      七      月    二十二    日
~B法      官  黃美文
右為正本，係照原本作成。
如對本判決上訴，須於判決送達後廿日內向本院提出上訴狀。
~B法院書記官  洪木志
中      華      民      國    九十二    年      七      月    二十二    日


司法院資訊處製作；財團法人民間司法改革基金會備份。
